【裁判字號】    97,消債更,1485
【裁判日期】    971030
【裁判案由】    聲請更生程序
【裁判全文】
臺灣高雄地方法院民事裁定          97年度消債更字第1485號
聲  請  人  甲○○
上列當事人聲請消費者債務清理事件，本院裁定如下：
    主  文
更生之聲請及保全處分之聲請均駁回。
更生之聲請費用由聲請人負擔。
    理  由
一、本件債務人主張：伊因有不能清償情事，曾依「中華民國銀
    行公會會員辦理消費金融案件無擔保債務協商機制」（下稱
    無擔保協商）申請債務協商，經協商成立，約定自民國95年
    6 月起，分120 期，利率6 ％，每月應繳納為新台幣（下同
    ）21,298元，加上聲請人尚有每月應支付之房屋貸款25,700
    元，聲請人每月應納之銀行債務費用實際高達46,998元；然
    因聲請人現月收入為45,000元至48,000左右，每月尚有必要
    生活費用及其父母之扶養費用，合計約12,000元需支出，故
    以聲請人現有之薪資，實已無法負擔此高額之債務，聲請人
    現雖未為毀諾，但仍因被龐大之債務壓力所迫，僅得選擇走
    上聲請更生一途，實係因其客觀上確有不可歸責之事由所致
    。又伊無擔保或無優先權之債務總額未逾1,200 萬元，復未
    經法院裁定開始清算程序或宣告破產，爰向本院聲請更生等
    語。
二、經查：
  (一)按債務人與金融機構協商成立者，不得聲請更生或清算。但
    因不可歸責於己之事由，致履行顯有重大困難者，不在此限
    ；本條例施行前，債務人依金融主管機關協調成立之中華民
    國銀行公會會員，辦理消費金融案件無擔保債務協商機制與
    金融機構成立之協商，準用前項之規定；消費者債務清理條
    例第151 條第5 、6 項定有明文。
  (二)債務人所主張之上開事實，業據提出債權人清冊、財產狀況
    說明書、債務協商協議書暨無擔保債務還款計畫書、戶籍謄
    本、聲請人之95年、96年所得清單及財政部高雄市國稅局財
    產歸屬資料清單、勞健保支出證明、戶籍謄本、聲請人之子
    教育費單據、勞健保投保資料、聲請人薪資單、土地及建物
    登記謄本等文書為證。
  (三)依前開消費者債務清理條例第151 條第5 項規定，債務清償
    方案成立後，應由債務人按其條件履行，如於其後發生情事
    變更，在清償期間內之收入或收益不如預期，致該方案履行
    困難甚或履行不能，而有不可歸責於己之事由，始能聲請更
    生或清算。此項規定旨在避免債務人任意毀諾已成立之協商
    ，濫用更生或清算之裁判上債務清理程序，蓋以債務清償方
    案係經當事人行使程序選擇權所為之債務清理契約，債務人
    應受該成立之協議所拘束。債務人既已與金融機構協商成立
    ，如認該協商方案履行有其他不適當情形，自仍應再循協商
    途徑謀求解決。經查，聲請人前於95年6 月間與銀行債務協
    商成立後持續繳款，直到97年6 月聲請更生之時間點，是否
    有生任何重大變化之情事，聲請人均未提出事證敘明，況聲
    請人自承其收入有45,000元至48,000元左右，扣除必要生活
    費用12,000元後，顯不足支付龐大之協商還款金額及房屋貸
    款等語，聲明其係因協商之條件實為過苛而為更生之聲請，
    惟該協商條件既然係由聲請人與最大債權銀行雙方協議所達
    成，且聲請人其對於每月需負擔高額房屋貸款一事，於協商
    時業已知悉，因此在客觀事實並未有顯著變動之下，上述情
    事均屬聲請人在協商時可得預見，據以評估此一協商方案是
    否逾越其負擔範圍，故「協商條件之嚴苛」顯與「不可歸責
    於己之事由致履行顯有重大困難」之要件不符。
三、據上論結，本件聲請人既曾參與債務協商程序，又核無不可
    歸責於己之事由，其向本院聲請更生，係屬聲請更生之要件
    不備，且該欠缺有屬無從補正，依首揭條文之規定，自應駁
    回其更生之聲請。又聲請人於97年10月22日具狀向本院依消
    費者債務清理條例第19條規定聲請停止強制執行之保全處分
    等語，因本件聲請人聲請更生因無理由而遭駁回，已如上述
    ，故聲請人聲請上揭保全處分，亦失其附麗，自應予一併駁
    回之。
四、爰依消費者債務清理條例第8 條、第151 條第5 項、第15條
    ，民事訴訟法第78條，裁定如主文。
中    華    民    國    97    年    10    月    30    日
                  臺灣高雄地方法院鳳山分庭
                          法  官  何悅芳
以上正本係照原本作成。
如不服本裁定，應於送達後10日內，向本院提出抗告狀並表明抗
告理由，如於本裁定宣示後送達前提起抗告者，應於裁定送達後
10日內補提抗告理由書（須附繕本）。
中    華    民    國    97    年    10    月    30    日
                          書記官  洪嘉慧


司法院資訊處製作；財團法人民間司法改革基金會備份。
